臺灣高等法院高雄分院刑事判決　　　　100年度上訴字第219號
上　訴　人
即　被　告　林政儒
選任辯護人　柳聰賢律師
上列上訴人因毒品危害防制條例案件，不服臺灣屏東地方法院98
年度訴字第524 號中華民國99年12月15日第一審判決（起訴案號
：臺灣屏東地方法院檢察署97年度偵續字第74號），提起上訴，
本院判決如下：
    主  文
原判決關於林政儒有罪部分撤銷。
林政儒共同販賣第三級毒品，處有期徒刑壹年陸月；未扣案之販
賣毒品所得新臺幣柒萬玖仟元沒收，如全部或一部不能沒收時，
以其財產抵償之。
    事  實
一、林政儒與蘇世恩（業經國防部軍事法院判決確定）意圖營利
    ，共同基於販賣第三級毒品愷他命之犯意聯絡，於民國96年
    5 月17日或18日，先由林睿城以門號0000000000號行動電話
    撥打蘇世恩之門號0000000000號行動電話表示欲購買第三級
    毒品愷他命，蘇世恩再於96年5 月19日上午9 時許以門號00
    00000000號行動電話撥打林睿城之門號0000000000號行動電
    話，雙方乃約定買賣新台幣（以下同）7 萬9 千元之第三級
    毒品愷他命150 公克，並相約在屏東市○○路情爽汽車旅館
    見面交易。蘇世恩旋於同日（96年5 月19日）上午9 、10時
    許以門號0000000000號行動電話撥打林政儒使用之門號0000
    000000號行動電話，將上情告知林政儒，林政儒即向綽號「
    大胖」之不詳姓名成年人取得第三級毒品愷他命150 公克，
    續於同日（96年5 月19日）上午10時30分許，至屏東市○○
    路情爽汽車旅館，將第三級毒品愷他命150 公克交由蘇世恩
    轉交予林睿城，林睿城則交付價金7 萬9 千元予蘇世恩，蘇
    世恩即自行留下1 萬元，再將其餘價金交付林政儒。嗣於96
    年5 月23日下午5 時25分許，在金門縣金湖鎮尚義機場，林
    睿城因持有上開購得所餘第3 級毒品愷他命1 包（毛重145.
    69公克，驗後淨重143.91公克，純度95% ）為警查獲，林睿
    城遂供出毒品來源為蘇世恩，蘇世恩乃於96年10月24日在松
    山機場為警依法拘提，蘇世恩亦供出毒品來源為林政儒，因
    而查獲上情。其後於96年10月25日下午7 時許，在屏東市○
    ○路124 號便利商店前，林政儒始經警查獲，並扣得與本案
    無關如附表所示之物。
二、案經屏東縣政府警察局報告臺灣屏東地方法院檢察署檢察官
    偵查起訴。
    理  由
一、證據能力之說明：內政部警政署刑事警察局鑑定書係經檢察
    官囑託鑑定所為，屬刑事訴訟法第159 條第1 項規定之傳聞
    證據例外情形，自有證據能力。
二、上訴人即被告（下稱被告）林政儒於上開時間、地點販賣第
    三級毒品愷他命之事實，業據證人蘇世恩於偵查中結證及證
    人林睿城於偵查、原審審理中結證均已明確（見偵查卷2 第
    17 －18 、44－45頁、原審卷第163 －165 頁），並有蘇世
    恩之門號000000 0000 號行動電話通聯紀錄附卷可稽，復有
    林睿城持有之第3 級毒品愷他命1 包（毛重145.69公克，驗
    後淨重143.91公克）扣案可佐，而扣案第三級毒品愷他命之
    成分及重量亦經鑑定無訛，有內政部警政署刑事警察局鑑定
    書在卷足憑（見警聲搜卷第106 頁）；又被告林政儒亦坦承
    上情在卷，核與上開證據相符，被告林政儒之自白即堪信為
    真正。再證人蘇世恩於原審中已結證稱其販賣第三級毒品愷
    他命予林睿城賺取1 萬元等語（見原審卷第140 頁），且販
    賣毒品罪刑重大，此乃眾所周知，被告林政儒倘非意圖營利
    ，豈有甘冒重刑而與蘇世恩共同販賣第三級毒品愷他命之理
    。是被告林政儒與蘇世恩之營利意圖，應已明顯。從而，被
    告林政儒與蘇世恩意圖營利共同販賣第三級毒品愷他命，事
    證明確，犯行堪以認定。
三、按行為後法律有變更者，適用行為時之法律。但行為後之法
    律有利於行為人者，適用最有利於行為人之法律，刑法第2
    條第1 項定有明文。經查，被告林政儒行為後，毒品危害防
    制條例於98年5 月20日修正公布，98年11月20日施行，即應
    依上開規定比較適用，茲詳述如下：
    (一)修正前毒品危害防制條例第4 條第3 項規定：「製造、運
      輸、販賣第三級毒品者，處5 年以上有期徒刑，得併科新
      臺幣5 百萬元以下罰金」；修正後則提高得併科之罰金數
      額至新臺幣7 百萬元，比較新舊法結果，應以被告林政儒
      行為時之舊法規定較為有利。
    (二)修正後：「犯第4 條至第8 條之罪於偵查及審判中均自白
      者，減輕其刑。」，比較新舊法結果，應以新法規定對被
      告林政儒較為有利。
    (三)又比較新舊法之罪刑孰為最有利，比較時應就罪刑有關之
      共犯、未遂犯、連續犯、牽連犯、結合犯，以及累犯加重
      、自首減輕暨其他法定加減原因（如身分加減）與加減例
      等一切情形，綜其全部罪刑之結果而為比較。經綜合上述
      之比較，因依修正後毒品危害防制條例論處，較有利於被
      告林政儒，故應適用修正後毒品危害防制條例規定。
四、核被告林政儒所為，係犯毒品危害防制條例第4 條第3 項販
    賣第三級毒品之罪。被告林政儒與蘇世恩間有犯意聯絡及行
    為分擔，均為共同正犯。至被告林政儒持有第三級毒品愷他
    命後進而販賣，其持有第三級毒品之低度行為應為販賣之高
    度行為所吸收，故不另論罪。又被告林政儒於偵查及審判中
    均自白（見警卷第32－33頁、本院卷第60、69頁），應依毒
    品危害防制條例第17條第2 項規定減輕其刑。另被告林政儒
    販賣第三級毒品愷他命僅1 次，數量非甚鉅，所得微少，情
    節非重，犯後亦坦承錯誤，再被告林政儒行為時年僅18歲，
    因智慮未臻成熟，致觸犯刑章，且被告林政儒尚有未來前景
    待創造，倘科以減刑後法定最低度刑，衡諸一般社會法律情
    感，仍嫌過重，顯有情堪憫恕之處，乃依刑法第59條規定酌
    減其刑。被告林政儒上開刑之減輕應予遞減。
五、原審據以論處被告林政儒罪刑，固非無見。惟查：(一)被告林
    政儒於偵查及本院審判中均自白，已如前述，原判決未及依
    毒品危害防制條例第17條第2 項規定減輕其刑，仍有未合。
    (二)被告林政儒顯有情堪憫恕之處，倘科以減刑後法定最低度
    刑，顯有情堪憫恕之處，亦如前述，原判決未依刑法第59條
    規定酌減其刑，亦有未當。被告林政儒上訴意旨指摘原判決
    量刑過重，非無理由，自應由本院將原判決關於被告林政儒
    有罪部分撤銷改判。爰審酌被告林政儒為圖不法利得，竟販
    賣毒品予他人，助長毒品泛濫，戕害他人身心健康，危害社
    會治安，惟念及被告林政儒販賣第三級毒品愷他命僅1 次，
    數量非甚鉅，所得微少，情節非重，犯後亦坦承錯誤，且被
    告林政儒行為時年僅18歲，因智慮未臻成熟，致觸犯刑章等
    一切情狀，量處如主文所示之刑。被告林政儒販賣第三級毒
    品愷他命所得7 萬9 千元雖未扣案，仍應依毒品危害防制條
    例第19條第1 項規定宣告沒收，如全部或一部不能沒收時，
    以其財產抵償之（因蘇世恩非本案受裁判之共同被告，故不
    宜在主文宣示蘇世恩與被告林政儒連帶沒收）。至被告林政
    儒聯絡販毒所用之門號0000000000號行動電話（含SIM 卡）
    非被告林政儒所有，已經被告林政儒陳明（見警卷第27頁、
    原審卷第20頁反面），故不得宣告沒收，併此敘明。末以，
    被告林政儒於99年間因施用第二級毒品罪判處有期徒刑3 月
    確定，於99年12月20日易科罰金執行完畢，有被告前案紀錄
    表在卷足憑，依法自無從宣告緩刑，亦附此敘明。
據上論結，應依刑事訴訟法第369 條第1 項前段、第364 條、第
299 條第1 項前段，毒品危害防制條例第4 條第3 項、第17條第
2 項、第19條第1 項、刑法第11條前段、第2 條第1 項、第28條
，判決如主文。
本案經檢察官劉玲興到庭執行職務。
中    華    民    國  100     年    6     月    15    日
                    刑事第八庭  審判長法  官  洪兆隆
                                      法  官  張盛喜
                                      法  官  郭玫利
以上正本證明與原本無異。
如不服本判決應於收受本判決後10日內向本院提出上訴書狀，其
未敘述上訴理由者，並得於提起上訴後10日內向本院補提理由書
狀（均須按他造當事人之人數附繕本）「切勿逕送上級法院」。
中    華    民    國  100     年    6     月    16    日
                                      書記官  梁美姿
附錄本件判決論罪科刑法條
毒品危害防制條例第4條第3項：
製造、運輸、販賣第三級毒品者，處5 年以上有期徒刑，得併科
新臺幣7 百萬元以下罰金。
附表：
┌──┬──────────┬────────────┐
│編號│  物  品  名  稱    │   查  扣  地  點       │
├──┼──────────┼────────────┤
│ 1  │第三級毒品愷他命9 包│被告林政儒騎乘之ZCV-405 │
│    │（驗前淨重6.0039公克│號機車                  │
│    │，驗後淨重5.9007公克│                        │
│    │）                  │                        │
├──┼──────────┼────────────┤
│ 2  │現金4 萬元          │      同  上            │
├──┼──────────┼────────────┤
│ 3  │第三級毒品愷他命1 盒│屏東市○○○路○ 段18巷2 │
│    │（驗前淨重26.0611 公│號被告林政儒住處        │
│    │克，驗後淨重25.968公│                        │
│    │克）                │                        │
├──┼──────────┼────────────┤
│ 4  │搖頭丸14顆（其中綠色│      同  上            │
│    │藥丸13顆，粉紅色藥丸│                        │
│    │1 顆，驗後淨重共3.58│                        │
│    │07公克）            │                        │
├──┼──────────┼────────────┤
│ 5  │吸管1 支            │      同  上            │
├──┼──────────┼────────────┤
│ 6  │夾鏈袋26個          │      同  上            │
├──┼──────────┼────────────┤
│ 7  │現金2 萬8 千元      │      同  上            │
└──┴──────────┴────────────┘